【裁判字號】    88,訴,753
【裁判日期】    890114
【裁判案由】    偽造文書等
【裁判全文】
臺灣屏東地方法院刑事判決                          八十八年度訴字第七五三號
    公  訴  人  臺灣屏東地方法院檢察署檢察官
    被      告  丙○○
    指定辯護人  本院公設辯護人丁○○
右列被告因偽造文書等案件，經檢察官提起公訴（八十七年度偵字第四九六三號），
本院判決如左：
        主  文
丙○○意圖供行使之用，而偽造有價證券，處有期徒刑壹年拾月。
偽造之甲○○署押及印章各壹個及如附表所示本票壹紙均沒收。
        事  實
一、丙○○意圖為自己不法之所有，於民國八十四年二月十日，在屏東縣枋寮鄉○○
    村○○路一二二號，以其為互助會會首，召集每人每會會金新台幣（下同）一萬
    元之互助會，共四十三份會，於八十五年一月十日，丙○○未經甲○○之授權，
    偽造甲○○之署押而偽造標單之私文書，足生損害於甲○○，進而行使前開標單
    以甲○○之之名義冒標會款，並利用不知情之刻印業者，偽造甲○○之印章，並
    蓋用前開印章於本票而偽造甲○○之印文，並偽造以甲○○為發票人名義，面額
    一萬元，發票日八十五年二月十日之本票多紙，向其他會員詐稱係甲○○得標，
    致使其他會員陷於錯誤，而將會款交由丙○○收受，計詐得會款三十餘萬元，
二、案經乙○○訴由臺灣屏東地方法院檢察署檢察官偵查起訴。
        理  由
一、訊據被告丙○○固坦承有以甲○○之名義製作標單標得會款，並簽發本票之事實
    ，惟矢口否認有偽造有價證券犯行，辯稱：其事前經甲○○同意云云；經查，被
    告事先未告知甲○○，即自行刻甲○○之印章，簽發甲○○為發票人之本票乙節
    ，業據被告於偵訊中供承在卷（見八十八年二月五日偵訊筆錄）。次查，被告先
    前曾向甲○○借標會款，經甲○○同意，惟未標得，嗣即未再借標等情，業據證
    人甲○○於本院審理中陳述在卷（見八十八年二月五日偵訊筆錄，本院八十八年
    十二月三十一日審判筆錄），核與證人葉春季、王曉琴、洪昭盾、吳惠敏於偵訊
    中證述（見八十七年八月二十九日偵訊筆錄）及告訴人乙○○於偵訊及本院訊問
    中指述情節相符（見八十八年二月五日偵訊筆錄、本院八十八年十二月三十一日
    審判筆錄），復有會單及被告所偽造如附表所示本票在卷足憑，被告前開所辯顯
    係卸責之詞，不足採信。綜上所述，事證明確，被告犯行洵堪認定。
二、核被告丙○○所為，係犯刑法第二百零一條第一項偽造有價證券罪、第二百十六
    條、第二百二十條第一項、第二百十條行使偽造私文書罪、第三百三十九條第一
    項詐欺取財罪。被告利用不知情之刻印業者偽造甲○○之印章，為間接正犯。其
    偽造署押為偽造私文書之部分行為，偽造私文書後持以行使，偽造之低度行為為
    行使之高度行為吸收；偽造印章、印文為偽造有價證券之部分行為；偽造有價證
    券後持以行使，持以行使之低度行為，已為偽造之高度行為所吸收；被告於同一
    期向活會數人詐取會款，係一行為觸犯數罪名，應依想像競合犯之例處斷；被告
    同期雖以同一人名義偽造數張本票，但其被害法益仍屬單一，應論以單純一偽造
    有價證券罪，其所犯上開各罪間，有方法結果之牽連關係，應依刑法第五十五條
    之規定，從法定刑及情節較重之偽造有價證券罪處斷。按行使偽造有價證券，除
    直接用以取得票面金額之對價，不另論以詐欺罪外，凡以該證券間接作為借款之
    擔保或持以為借款之新債清償之用者，該原詐借款項即為行使有價證券以外之另
    一行為，應以牽連觸犯行使偽造有價證券及詐欺兩罪論擬（最高法院六十二年度
    第一次刑庭庭長會議決定（一）參照），本件被告行使前開偽造之本票，並非直
    接用以取得票面金額之對價，而係用以作為會款之擔保或為新債清償之用，公訴
    人雖認本件偽造有價證券本含有詐欺之本質，尚有未洽，併此說明。又被告並無
    前科，素行良好，有臺灣高等法院被告全國前案紀錄表可考，其一時失慮偽造本
    票冒標三十餘萬會款，而偽造有價證券罪其法定最低本刑為三年以上有期徒刑，
    刑度極重，若處以法定最低刑度，猶嫌過重，客觀上足以引起一般人之同情，其
    犯罪情節足堪憫恕，應依刑法第五十九條之規定，減輕其刑。爰審酌被告並無前
    科，素行良好，已如前述，其偽造有價證券，影響社會信用制度，其犯後否認犯
    行等一切情狀，爰量處如主文所示之刑，以示懲儆。
三、被告所偽造之甲○○印章一個，及偽造標單上甲○○之署押，尚無積極證據足認
    業已滅失，爰依刑法第二百十九條之規定宣告沒收，又附表所示之本票一紙，係
    被告丙○○所偽造，已如前述，爰依刑法第二百零五條之規定宣告沒收，其餘本
    票未據扣押，亦無證據證明尚未滅失，為免執行困難，爰不予宣告沒收。另本票
    上偽造之印文，已因本票之沒收而一併沒收在內，故不再單獨宣告沒收，附此說
    明。
據上論斷，應依刑事訴訟法第二百九十九條第一項前段，刑法第二百零一條第一項、
第二百十六條、第二百二十條第一項、第二百十條、第三百三十九條第一項、第五十
五條、第五十九條、第二百十九條、第二百零五條，罰金罰鍰提高標準條例第一條前
段，判決如主文。
本案經檢察官蔡孟利到庭執行職務。
中      華      民      國    八十九    年      二      月    二十九    日
          臺灣屏東地方法院刑事第二庭
                                          法  官  林麗玉
附表：
編號  票面金額      發票人        發票日
     （新台幣）
１    壹萬元        甲○○        八十五年二
                                  月十日
右判決正本證明與原本無異。
對於本判決如有不服應於收受送達後十日內向本院提出上訴書狀上訴於台灣高等法院
高雄分院並按他造當事人之人數附具繕本。
                                           書記官  徐水英
中      華      民      國    八十九    年      二      月    二十九    日
附錄本案論罪科刑法條全文
刑法第二百零一條
  意圖供行使之用，而偽造、變造公債票、公司股票或其他有價證券者，處三年以上
  十年以下有期徒刑，得併科三千元以下罰金。
  行使偽造、變造之公債票、公司股票或其他有價證券，或意圖供行使之用，而收集
  或交付於人者，處一年以上七年以下有期徒刑，得併科三千元以下罰金。
刑法第二百十條
偽造、變造私文書，足以生損害於公眾或他人者，處五年以下有期徒刑。
刑法第二百十六條
  行使第二百十條至第二百十五條之文書者，依偽造、變造文書或登載不實事項或使
  登載不實事項之規定處斷。
刑法第三百三十九條第一項
  意圖為自己或第三人不法之所有，以詐術使人將本人或第三人之物交付者．處五年
  以下有期徒刑、拘役或科或併科一千元以下罰金。


司法院資訊處製作；財團法人民間司法改革基金會備份。
